臺灣臺中地方法院刑事裁定　　　　　　　　　　　 　九十一年度聲判字第七號
　　聲　請　人
　　即　告訴人　乙○○
　　代　理　人　陳修義
　　被　　　告　甲○○
右聲請人因告訴被告業務過失致死案件，不服臺灣高等法院臺中分院檢察署檢察長駁
回再議之處分（九十一年度上聲議字第二三一號），聲請交付審判，本院裁定如左：
    主  文
聲請駁回。
    理  由
一、聲請交付審判意旨，如附件之刑事交付審判聲請狀影本所載。
二、按告訴人不服上級法院檢察署檢察長或檢察總長認再議為無理由而駁回之處分者
    ，得於接受處分書後十日內委任律師提出理由狀，向該管第一審法院聲請交付審
    判。法院認為交付審判之聲請不合法或無理由者，應駁回之，刑事訴訟法第二百
    五十八條之一、第二百五十八條之三第二項前段分別定有明文。
三、查本件聲請人以被告涉犯業務過失致死罪，向臺灣臺中地方法院檢察署檢察官提
    出告訴，經該檢察署檢察官於民國八十九年十二月十五日以八十九年度偵字第一
    九五八七號為不起訴處分後，聲請人不服，聲請再議亦經臺灣高等法院臺中分院
    檢察署檢察長以再議為無理由而駁回再議，此亦有臺灣高等法院臺中分院檢察署
    九十一年度議字第二三一號處分書在卷可稽。而聲請人於九十一年三月十三日收
    受前開再議駁回處分書，並於九十一年三月二十二日委任陳修義律師向本院聲請
    交付審判等事實，復有送達證書附於臺灣高等法院臺中分院檢察署前開案卷與刑
    事交付審判聲請狀附於本院卷可稽。
四、經查：
（一）刑事訴訟法於九十一年二月八日經修正公布，新增前述第二百五十八條之一，
      此乃對於「檢察官不起訴或緩起訴裁量權」制衡之一種外部監督機制，此時，
      法院僅在就檢察官所為不起訴或緩起訴之處分是否正確加以審查，以防止檢察
      機關濫權，依此立法精神，法院就聲請交付審判案件之審查，所謂「得為必要
      之調查」，其調查證據之範圍，自應以偵查中曾顯現之證據為限，不可就告訴
      人新提出之證據再為調查，亦不可蒐集偵查卷以外之證據。又依新修正刑事訴
      訟法第二百六十條對於不起訴處分已確定或緩起訴處分期滿未經撤銷者得再行
      起訴之規定，其立法理由說明，本條所謂不起訴處分已確定者，係包括「聲請
      法院交付審判復經駁回者」之情形在內，則法院就聲請交付審判案件之審查，
      所謂「得為必要之調查」，其調查證據範圍，自更應以偵查中曾顯現之證據為
      限，不得就告訴人新提出之證據再為調查，亦不可蒐集偵查卷以外之證據，否
      則，將與刑事訴訟法第二百六十條之再行起訴規定，混淆不清，合先敘明。
（二）本件車禍係死者許再立駕駛之小貨車與被告甲○○駕駛之大貨車發生對撞，造
      成許再立當場死亡、小貨車車頭全毀、大貨車左側車頭毀損等情，而關於系爭
      車禍之責任歸屬，經由兩車碰撞型態、碰撞過程、碰撞地點、實際車損狀況及
      死者許再立之受傷部位等情況綜合加以研判，１、由八十九年相字第七五一號
      相驗卷第二十四頁第二張照片可知，小貨車左車門並無被撞及之痕跡（相較於
      該車右側車門更顯見），即可確定小貨車左側車身並未與他物體發生接觸性之
      撞擊；而據前揭相驗卷宗第五十六頁照片判斷，小貨車駕駛座左邊之Ａ柱被撞
      後，已向車體左側偏離並凹陷；及該相驗卷第六頁第三張照片及第二十二、二
      十三、五十一、五十七、五十八項之照片，均顯示大貨車多處撞擊痕跡均集中
      於大貨車左前車角附近（含左前車頭保險桿、水箱附近、車牌以左，及左車門
      上方、下方、前方等處），再由死者許再立之身體係左側受傷較（右側）為嚴
      重，均足認定大貨車係以左前車角與小貨車發生斜角對，且撞擊小貨車之主要
      力源係來自於小貨車駕駛座之右前方，方向為由小貨車駕駛座右前方至左後方
      無疑。２、又依上開相驗卷第二十六頁、第二十七項正面二張照片及第二十七
      頁反面第二張照片，均可見有一清晰之刮痕位於大貨車車道上，從大貨車車道
      斜向小貨車車道，而該刮擦痕之左上方有二道明顯之剎車痕（趨近於直線），
      左下方有一道斜向小貨車車道之輪胎痕，以前述小貨車右前方與大貨車左前方
      發斜角對撞為判斷依據，則該二道剎車痕應係大貨車剎車痕之起始位置，而斜
      向小貨車車道之輪胎痕，應係小貨車被撞後，由於大貨車之重量（因非空車，
      大貨車另載有細砂）遠大於小貨車，兩車撞擊後，大貨車朝原有方向行進，小
      貨車則快速呈逆時針方向打轉並朝向東北方倒退時，小貨車前輪所遺留之輪胎
      痕。且該刮擦痕於起始點有明顯刮擦痕跡，可見該刮擦痕形成之時著力之深，
      非有重大撞擊施力不能形成，又該刮擦痕自大貨車車道斜向小貨車車道呈不規
      則彎曲狀，應係不正常駕駛情況下形成該刮擦痕，可判斷該刮擦痕係被告之大
      貨車與許再立之小貨車發生碰撞後所遺留之痕跡。是以，本件車禍兩車之撞擊
      點即為該刮擦痕位於大貨車車道上之起始位置，兩車之撞擊位置既在大貨車車
      道上，則被告駕駛之大貨車侵入死者許再立小貨車車道之情形即無法成立，故
      本件車禍應係死者許再立之小貨車侵入大貨車車道可堪認定。３、再查，依前
      相驗卷第二十七頁之二張照片及道路交通事故調查報告表均顯示大貨車係向左
      方偏駛，大貨車右後車輪應係發生於兩車撞擊之後，大貨車向右翻覆滑行時，
      因離心力作用緣故，使車體重量侈至車體右側，而加諸輪胎側面，致使右後車
      輪承受過大壓力而造成破損；並非如聲請人指稱大貨車係於煞車前發生右後輪
      破裂緊急剎車，故切入對向車道肇事，蓋若如聲請人所言，大貨車係於剎車前
      發生右後輪破裂之情形，則因右後輪破裂後造成右後方滑行速度較慢，大貨車
      因左右兩邊速不一，理應會朝向速度較慢的右方偏駛才是，但此與上開照片及
      道路交通事故調查報告表所顯示大貨車係向左方偏駛之事實不符。綜上各項事
      證所示，本件車禍之發生，應係死者許再立駕駛自小貨車，因故失控侵入對向
      車道，致與對向車道由被告甲○○駕駛之大貨車發生斜角對撞，即肇事原因為
      再立之小貨車跨越中央分向限制線（雙黃線），侵入來車道為肇事原因，應負
      完全肇事責任；至大貨車駕駛人即被告甲○○無肇事因素，無肇事責任。且本
      件車禍之肇事責任，經先後送請專業鑑定，亦均同此認定，此有台灣省台中縣
      區車輛行車事故鑑定委員會八十九年八月三十一日函（附鑑定意見書）、台灣
      省車輛行車事故覆議鑑定委員會八十九年十一月二十日函可稽，及中央警察大
      學九十年十二月十日鑑定書詳予分析事故原因可參。
（三）聲請人於聲請交付審判之理由中，指稱於駁回再議處分書中認本件車禍係因死
      者之小貨車先撞到前開電線桿後，再侵入對向車道與被告之大貨車相撞等情，
      事證不合，蓋若該小貨車撞及前開電線桿右後方處後，按理應會產生阻力，依
      物理慣性原理，該小貨車自當偏右行進，不可能偏左並侵入被告車道；而該駁
      回再議處分書認為死者許再立之小貨車先平行撞中來幹３７電線桿，並遺有藍
      色漆痕，惟果真係平行擦撞，則小貨車斷無可能撞到位於該電線桿右後方之塑
      膠管，抑且，本件並無其他積極事證足證前開塑膠管係小貨車所撞破云云。惟
      前開中央警察大學之鑑定書亦曾就此疑點詳予分析，雖上開駁回再議處分書中
      就此一是否小貨車先撞到前開電線桿後，再侵入對向車道之事，無法百分之百
      確定，然對於肇事原因之認定並不發生影響，蓋從前述關於肇事原因之鑑定，
      兩車並不可能於小貨車之車道發生對撞，而係於大貨車之車道發生對撞，則不
      論小貨車是否係先撞上電線桿，本件車禍肇事原因均是因小貨車侵入對向之大
      貨車車道致兩車發生撞擊而造成，故聲請人於聲請交付審判之理由，對此之疑
      義，並不影響駁回再議處置之正確性。
五、綜上所述，本件前開不起訴處分及駁回再議理由暨事證，既經本院調閱前開卷證
    核閱屬實（臺灣臺中地方法院檢察署八十九年度偵字第一九五八七號為不起訴處
    分書及臺灣高等法院臺中分院檢察署九十一年度議字第二三一號處分書），且聲
    請人如附件所示之聲請交付審判之理由，已經前開不起訴處分書及駁回再議處分
    書詳細論列說明為不起訴處分及駁回再議聲請之理由，及前開四之（三）說明，
    且檢察官為不起訴處分及駁回再議聲請之理由，復無何違背經驗法則、論理法則
    或其他證據法則之情事。本院因認本件並無告訴人所指摘不利被告之事證未經檢
    察機關詳為調查或斟酌，或不起訴處分書所載理由有何違背經驗法則、論理法則
    或其他證據法則等得據以交付審判之事由存在。故聲請人聲請交付審判，為無理
    由，應予駁回。
據上論斷，依刑事訴訟法第二百五十八條之三第二項前段，裁定如主文。
中      華       民      國      九十一      年     十     月   三十一  日
                                臺灣臺中地方法院刑事第七庭
                                 審判長法  官    夏  一  
                                       法  官    林  念  祖
                                       法  官    曾  佩  琦
右正本證明與原本無異。
不得抗告。
                                       書記官
中      華       民      國      九十一      年     十     月   三十一  日
